臺灣臺南地方法院刑事判決　　　　　　　95年度訴字第1707號
公　訴　人　臺灣臺南地方法院檢察署檢察官
被　　　告　甲○○
上列被告因違反毒品危害防制條例案件，經檢察官提起公訴（九
十五年度毒偵字第二三五四號、第二七七六號），被告就犯罪事
實為有罪之陳述，本院裁定進行簡式審判程序，判決如下：
    主  文
甲○○施用第一級毒品，累犯，處有期徒刑壹年，扣案之針筒參
支均沒收；又施用第二級毒品，累犯，處有期徒刑陸月，扣案之
甲基安非他命肆包（驗後淨重分別為零點陸貳公克、零點貳肆公
克、零點壹貳公克、零點零陸公克）沒收銷燬之，吸食器壹個及
分裝吸管壹支均沒收。應執行有期徒刑壹年伍月，扣案之甲基安
非他命肆包（驗後淨重分別為零點陸貳公克、零點貳肆公克、零
點壹貳公克、零點零陸公克）沒收銷燬之，針筒參支、吸食器壹
個及分裝吸管壹支均沒收。
    事  實
一、甲○○先前於民國八十九年間，因施用毒品案件，經送強制
    戒治，於九十年二月二十三日停止強治戒治付保護管束，並
    於九十年九月十一日保護管束期滿視為強制戒治執行完畢；
    復於九十二年間因施用毒品案件，經本院判處有期徒刑一年
    二月確定，於九十四年三月四日執行完畢。詎仍不知悔改，
    仍基於反覆施用第一級毒品海洛因之犯意，自九十五年九月
    十五日十五時二十分許至同年十月十八日二十二時許止，先
    後在臺南市○○區○○路之國妃鷹堡汽車旅館三０三室、臺
    南縣仁德鄉○○路一二八號儷晶溫泉汽車旅館三０五號房等
    處，以針筒注射方式及約每五小時施用一次之頻率，施用海
    洛因多次；復另基於反覆施用第二級毒品甲基安非他命之犯
    意，自九十五年九月十五日下午某時許起至同年十月十八日
    二十三時許止，先後在上開國妃鷹堡汽車旅館三０三室及儷
    晶溫泉汽車旅館三０五號房等處，以將甲基安非他命置於吸
    食器內燒烤吸食煙氣方式及約每四、五小時施用一次之頻率
    ，施用甲基安非他命多次。嗣為警分別於九十五年九月十五
    日十五時四十五分許在上開國妃鷹堡汽車旅館三０三室、同
    年十月十九日零時十分許在上揭儷晶溫泉汽車旅館三０五號
    房內以及為臺灣臺南地方法院檢察署於同年九月十五日採尿
    送驗查獲，並扣得其所有供施用海洛因使用之使用過針筒三
    支，以及其所有之甲基安非他命四包（驗後淨重分別為零點
    六二公克、零點二四公克、零點一二公克、零點零六公克）
    及供施用甲基安非他命使用之吸食器一個、分裝吸管一支。
二、案經臺南市警察局第六分局及臺南縣警察局歸仁分局分別報
    請臺灣臺南地方法院檢察署檢察官偵查起訴。
　　理  由
一、本件係經被告甲○○於準備程序為有罪之表示，而經本院合
    議庭裁定由受命法官獨任以簡式審判程序加以審理，依刑事
    訴訟法第二百七十三條之二、第一百五十九條第二項之規定
    ，不適用傳聞法則有關限制證據能力之相關規定，合先敘明
    。
二、訊據被告對於上揭事實均坦承不諱，且被告為警查獲後採集
    之尿液送驗結果，係呈嗎啡及甲基安非他命陽性反應，有長
    榮大學九十五年十月二日、同年十一月二日確認報告、臺南
    市警察局第六分局送驗尿液及年籍對照表、臺南縣警察局歸
    仁分局應受尿液檢驗人尿液體撿集送驗紀錄表、臺灣臺南地
    方法院檢察署尿液檢體監管紀錄表及臺灣檢驗科技股份有限
    公司九十五年九月二十九日ＫＺ000000000000
    號濫用藥物尿液檢驗報告各一份可稽，且查扣之甲基安非他
    命四包，送驗結果確為甲基安非他命無誤，有高雄醫學大學
    附設中和紀念醫院九十五年十二月二十五日編號九五一二─
    二六四、九五一二─二六五、九五一二─二六六、九五一二
    ─二六七號檢驗報告各一份可憑，此外並有被告所有供施用
    海洛因使用之使用過針筒三支，以及同其所有而供施用甲基
    安非他命使用之吸食器一個、分裝吸管一支扣案為證，堪認
    被告之自白與事實相符，其確有施用第一級毒品海洛因及施
    用第二級毒品甲基安非他命之行為無誤。
三、按毒品危害防制條例於九十二年七月九日修正公布，自九十
    三年一月九日施行，其中第二十條、第二十三條將施用毒品
    之刑事處遇程序，區分為「初犯」及「五年內再犯」、「五
    年後再犯」。依其立法理由之說明：「初犯」，經觀察、勒
    戒或強制戒治後，應為不起訴處分或不付審理之裁定；經觀
    察、勒戒或強制戒治執行完畢釋放後，「五年內再犯者」，
    因其再犯率甚高，原實施之觀察、勒戒及強制戒治既已無法
    收其實效，爰依法追訴或裁定交付審理。至於經觀察、勒戒
    或強制戒治執行完畢釋放後，「五年後再犯」者，前所實施
    之觀察、勒戒或強制戒治既已足以遮斷其施用毒品之毒癮，
    為期自新及協助其斷絕毒癮，仍適用「初犯」規定，先經觀
    察、勒戒或強制戒治之程序。從而依修正後之規定，僅限於
    「初犯」及「五年後再犯」二種情形，始應先經觀察、勒戒
    或強制戒治程序。倘被告於五年內已再犯，經依法追訴、處
    罰，縱其第三次（或第三次以上）再度施用毒品之時間，在
    初犯觀察、勒戒或強制戒治執行完畢釋放五年以後，已不合
    於「五年後再犯」之規定，且因已於「五年內再犯」，顯見
    其再犯率甚高，原實施觀察、勒戒或強制戒治，已無法收其
    實效，即應依該條例第十條處罰（最高法院九十五年五月九
    日第七次刑事庭會議決議參照）。查被告先前於八十九年間
    因施用毒品案件，經送強制戒治，於九十年二月二十三日停
    止強治戒治付保護管束，並於九十年九月十一日保護管束期
    滿視為強制戒治執行完畢，復於九十二年間因施用毒品案件
    ，經本院判處有期徒刑一年二月，並於九十二年七月三十一
    日確定，有臺灣高等法院被告全國前案紀錄表可參，則被告
    本件施用毒品犯行，相距上開強制戒治執行完畢之日（即九
    十年二月二十三日）雖已逾五年，然其在該強制戒治執行完
    畢釋放後之五年內，於九十二年間又因再犯施用毒品之罪，
    並由法院判決確定在案，揆諸上揭說明，本件被告施用毒品
    之時點，距離上開強制戒治執行完畢日雖已逾五年，仍應依
    法追訴，而無適用毒品危害防制條例第二十條第三項之餘地
    。從而，本件事證明確，被告犯行洵堪認定。
三、核被告所為，係犯毒品危害防制條例第十條第一項施用第一
    級毒品罪及同條第二項施用第二級毒品罪。被告持有第一級
    、第二級毒品，復進而施用，其持有毒品之低度行為，為施
    用毒品之高度行為所吸收，不另論罪。按刑事法若干犯罪行
    為態樣，本質上原具有反覆、延續實行之特徵，立法時既予
    特別歸類，定為犯罪構成要件之行為要素，則行為人基於概
    括之犯意，在密切接近之一定時、地持續實行之複次行為，
    倘依社會通念，於客觀上認為符合一個反覆、延續性之行為
    觀念者，於刑法評價上，即應僅成立一罪，學理上所稱「集
    合犯」之職業性、營業性或收集性等具有重複特質之犯罪均
    屬之（最高法院九十五年度台上字第一０七九號判決意旨參
    照）。查施用毒品之行為，本身在客觀上即具有高度之濫用
    性及成癮性，而反覆施用之性質，且被告亦稱其因上癮，若
    不施用海洛因，身體即受不了，且因施用海洛因後會累，就
    想施用甲基安非他命提神，其只要受不了就會想施用海洛因
    、甲基安非他命等語，再其係約每四小時施用海洛因一次及
    約每四、五小時即施用甲基安非他命一次，反覆施用之時間
    相當密接，則被告基於反覆施用海洛因、甲基安非他命之意
    念，且於密接之時間內反覆實施多次之施用行為，業呈現出
    反覆實施且在密切接近之時間反覆、延續實行之特徵，則其
    反覆多次施用海洛因及甲基安非他命之行為，應各評價為包
    括一罪之集合犯。檢察官雖僅就被告於九十五年九月十五日
    十五時二十分許及同年十月十八日二十二時許之施用海洛因
    之行為，以及於同年九月十五日十五時二十分許回溯九十六
    小時內之某時及同年同年十月十八日二十二時許之施用甲基
    安非他命之行為起訴，然其餘反覆施用海洛因、甲基安非命
    之行為，與起訴部分有集合犯之包括一罪關係，為起訴效力
    所及，本院自應併予審究。又被告先前於九十二年間因施用
    毒品案件，經本院判處有期徒刑一年二月確定，於九十四年
    三月四日執行完畢，有上揭臺灣高等法院被告全國前案紀錄
    表一份可參，其於前案執行完畢後，五年內再故意犯本件有
    期徒刑以上之罪，為累犯，應依刑法第四十七條第一項規定
    加重其刑。被告上開二犯行，犯意各別、行為互異，應分論
    併罰之。爰審酌被告曾因施用毒品案件，經強制戒治後，仍
    再犯本件之罪，未見悔意，戒癮之意志力甚為薄弱，惟其犯
    後尚知坦承犯行，犯後態度堪認良好等一切情狀，量處如主
    文所示之刑，並定其應執行刑。扣案之甲基安非他命四包（
    驗後淨重分別為零點六二公克、零點二四公克、零點一二公
    克、零點零六公克），係屬毒品，均依毒品危害防制條例第
    十八條第一項前段規定沒收銷燬之，至於鑑驗耗損之甲基安
    非他命，既已滅失，自無庸為沒收銷燬之宣告；再扣案之使
    用過針筒三支，係被告所有供施用海洛因使用，且同扣案之
    吸食器一個及分裝吸管一支，係被告所有供施用甲基安非他
    命使用，為被告供承在卷，應均依刑法第三十八條第一項第
    二款規定宣告沒收。至於起訴書所指同查扣之海洛因十五包
    、磅秤二台、分裝袋一百七十八個及封口機一台等物，公訴
    人業陳明係與被告另案涉嫌販賣毒品犯行相關之證物，尚與
    本件犯行無關，故該批物品應另案為適當處理為宜，附此敘
    明。
據上論斷，應依刑事訴訟法第二百七十三條之一第一項、第二百
九十九條第一項前段，毒品危害防制條例第十條第一項、第二項
、第十八條第一項前段，刑法第十一條前段、第四十七條、第三
十八條第一項第二款、第五十一條第五款，判決如主文。
本案經檢察官乙○○到庭執行職務。
中　　華　　民　　國　　96　　年　　1 　　月　　31　　日
                      刑事第十一庭  法　官  陳威龍
以上正本證明與原本無異。
如不服本判決，應於收受送達後10日內向本院提出上訴書狀（應
附繕本）。
　　　　　　　　　　　　　　　　　　書記官　鄭吉裕
中　　華　　民　　國　　96　　年　　1 　　月　　31　　日
附錄論罪科刑法條：
毒品危害防制條例第十條第一項、第二項：
施用第一級毒品者，處六月以上五年以下有期徒刑。
施用第二級毒品者，處三年以下有期徒刑。
